Inventaris van het archief van dr. W. Emmens [levensjaren 1876-1946] en echtgenote, (1788) 1919-1946 (1970)
Nationaal Archief, Den Haag
Collectie 276 Dr. W. Emmens
Emmens
1788-1970
merendeel 1919-1946
C24535
0.30 meter; 25 inventarisnummers.
Normale geschreven, getypte en gedrukte documenten, geen bijzondere handschriften.
Nationaal Archief, Den Haag
Emmens, W. (1876-1946)
Spatkowa, O.V.R. (1877-1972)
Het archief bevat onder meer publikaties van Emmens over pedagogiek, stukken over het Verbond voor Nationaal Herstel en stukken over de Tweede Wereldoorlog.
Archiefvorming
Geschiedenis van de archiefvormer
Dr. Wilko Emmens (geb. Beerta 7 jan. 1876, overl. Leiden 15 februari 1946) was onderwijzer aan lagere scholen te Volendam en Hilversum, aan de U.L.O. te Edam en Bussum en leraar Duits aan de H.B.S. te Groningen en te Wageningen en aan het Nederlands Lyceum te 's-Gravenhage. Hij promoveerde in 1931 te Leiden in de filosofie. In de jaren dertig was hij lid en secretaris, later ondervoorzitter van het Verbond voor Nationaal Herstel, een kleine rechts-nationalistische politieke partij. In 1937 was hij lijsttrekker voor deze partij bij de verkiezingen van de Tweede Kamer. Teven was hij redacteur van de tijdschriften 'Volksontwikkeling', 'Rijkseenheid' en 'Nationaal Herstel'.
Otilie Vincencie Roberta (Odetta) Spatkowa (geb. Praag 12 feb. 1877, overl. 24 apr. 1972) huwde in 1930 met Wilko Emmens. Uit een buitenechtelijke relatie werd op 28 december 1910 te Antwerpen haar dochter Vivienne Ruth (overleden Amsterdam 27 dec. 1976) geboren.
Geschiedenis van het archiefbeheer
Het archief is in 1973 in bewaring gegeven aan het Algemeen Rijksarchief door mw V.R. van Poelgeest-Spatkowa te Amsterdam, stiefdochter van Emmens, en dochter van diens echtgenote Otilie Vincencie Roberta Spatkowa. Bij haar overlijden is de bewaargeing overgegaan in een schenking
Zie briefwisseling ARA D9.59/1973
.
De verwerving van het archief
Het archief is door schenking verworven.
2.21
Aanwijzingen voor de gebruiker
Openbaarheidsbeperkingen
Volledig openbaar.
Materiële beperkingen
Aanvraaginstructie
Openbare archiefstukken kunnen online worden aangevraagd en gereserveerd. U kunt dit ook via de terminals in de studiezaal van het Nationaal Archief doen. Om te kunnen reserveren dient u de volgende stappen te volgen:
U maakt een profiel aan op www.gahetna.nl, en logt vervolgens in
Via de archiefinventaris (alleen de beschrijvingen met rode nummers) selecteert u het gewenste archiefstuk door op de knop 'Reserveren' te klikken
In het volgende scherm geeft u aan op welke dag u het archiefstuk wilt inzien
Indien u zich bevindt in de studiezaal en een tafelnummer heeft ontvangen kunt u dit nummer vermelden. Als u geen tafelnummer heeft kunt u tafelnummer 777 laten staan
Vervolgens bevestigt u uw reservering door deze te versturen.
Verwant materiaal
Beschikbaarheid van kopieën
Beschrijving van de series en archiefbestanddelen
- Bescheiden afkomstig van dr. W. Emmens, A.
  - Dissertatie "das Raumproblem bei H. Bergsom"., 1931; 1; 1 deel
  - Publicaties en tijdschriftartikelen van Emmens betreffende het onderwijs in Amerika en in Nederland., 1919-1932; 2; 1 pak
  - Overdrukken uit "De Rijkseenheid" van artikelen van Emmens en Ph. Kohnstamm., 1934-1935; 3; 3 katerns
  - Propagandamateriaal over het Verbond voor Nationaal Herstel, met contra-revolutionaire bladen als "Ariste" en "Nederland verenigd met de Buitenlandse post"., 1933-1936; 4; 1 pak
  - Publicatie van prof. dr. mr. R.R. Kruyt "Hoogeschool en maatschappij"., 1931; 5; 1 katern
  - Ontvangen brieven en persoonlijke documenten., 1925-1944 en z.d.; 6; 1 omslag
  - Condoleancebrieven, ingekomen na zijn overlijden., 1946; 7; 1 omslag
  - "De Wedergeboorte van het koninkrijk", door Boisot (ps.), 2e druk., 1943; 8; 1 deel
  - Programma voor de herdenking van Leidens beleg en ontzet in de Pieterskerk te Leiden op 3 oktober 1941., 9; 1 katern
  - Originele documenten uit de bezettingsperiode., 1940-1945; 10; 1 pak
  - Artikel "De persoonlijke verantwoordelijkheid als grondslag ", overdruk uit het weekblad "De Rijkseenheid", tevens in zijn oorspronkelijke in het Frans gestelde vorm geschreven voor het Instituut Internationale d'Action Morale, Economique et Social Anti-Marxist., 1936; 11; 1 omslag
- Bescheiden afkomstig van O.V.R. Emmens-Spatkowa, B.
  - Krantenknipsels over de Eerste Wereldoorlog., 1918; 12; 1 omslag
  - Tijdschriftexemplaren, brochure en artikelen over de moord op het echtpaar Pisuisse., 1927; 13; 1 omslag
  - Documentatie en berichten over de de geboorte van prinses Juliana., 1909; 14; 1 omslag
  - Exemplaar van de Oprechte Haarlemse Courant., 1825; 15; 1 stuk
  - Gedrukt programma voor de kerkelijke viering te Amsterdam van de dank-, vast- en bededag van 19 maart 1788., 16; 1 stuk
  - Programma van de jubileummanifestatie t.g.v. het 50-jarig regeringsjubileum van Koning Wilhelmina., 1948; 17; 1 katern
  - Exemplaren van het maandblad "Aantreden", orgaan van de Nederlandse vereniging van ex-politieke gevangen (Expoge)., 1963, 1965, 1970; 18; 1 pak
  - Jaarboeken en jubileumuitgaven van "Aantreden"., 1955, 1962-1970; 19; 1 pak
  - Krantenknipsels., 1940-1945; 20; 1 pak
  - Exemplaren van De Telegraaf en de N.R.C. met overlijdensberichten van Louis Davids., 1939; 21; 1 omslag
  - Exemplaren van de Nieuwe Leidse Courant., 1946; 22; 1 omslag
  - Exemplaren van het Algemeen Handelsblad., 1946; 23; 1 omslag
  - Knipsel uit de Leidse Courant betrefffende het veertigjarig jubileum van mej. M.E. Claeys als huishoudster bij de familie Emmens en het toekennen van een koninklijke onderscheiding bij die gelegenheid., 1951; 24; 1 stuk
  - Plakboek met krantenknipsels en foto's over dieren en dierenbescherming., 1932-1940; 25; 1 deel